【裁判字號】    99,抗,42
【裁判日期】    991102
【裁判案由】    撤銷假扣押
【裁判全文】
臺灣高等法院花蓮分院民事裁定            99年度抗字第42號
抗  告  人  陳宣和
相  對  人  陳金冶
上列當事人間聲請撤銷假扣押事件，抗告人對於臺灣花蓮地方法
院99年度全聲字第6號中華民國99年9月28日裁定，提起抗告，本
院裁定如下：
    主  文
抗告駁回。
抗告訴訟費用由抗告人負擔。
    理  由
一、原裁定意旨略以：本件抗告人即債權人陳宣和與相對人即債
    務人陳金治間假扣押事件，前經原法院98年度全字第347號
    裁定准抗告人對相對人之財產於新臺幣（下同）2,950,000
    元之範圍內予以假扣押在案。茲因抗告人與相對人間清償借
    款事件，業經本院以99年度上字第8號判決確認相對人應給
    付抗告人1,114,871元，抗告人於原法院超過此部分之請求
    業經判決敗訴確定，是故應認該敗訴部分假扣押之情事已有
    變更，從而依相對人之聲請，將原假扣押裁定於逾上開抗告
    人勝訴金額部分予以撤銷。
二、抗告意旨略以：相對人有於假扣押期間企圖異動財產之行為
    ，並企圖阻撓和規避查封、法拍程序等行為，略述如下：
  (一)相對人於98年度婚字第83號民事答辯狀中所提供4件建物中
    向銀行貸款，由於金額數字太過複雜難懂，請求本院詳加統
    計並求證。
  (二)對於98年度司執全明字第53號於98年8月24日為假扣押之後
    ，相對人之一切行為均不予承認，公證租賃之事亦予否認。
  (三)99年度司執字第12042號於執行法拍期間，相對人竟鑽法律
    漏洞，誆稱4件建物租賃給他人，企圖阻撓並規避查封、法
    拍。
  (四)經抗告人調查北區國稅局之相對人個人財產資料清單時，發
    現其4件建物於假扣押期間企圖異動未果，足證相對人要變
    更或處分其財產。
  綜合以上事證，為避免相對人對其財產變更及處分，導致債務
  清償時相對人已無財產可供強制執行或有甚難執行之虞，實有
  繼續對其全部財產繼續假扣押之必要，原法院遽將抗告人判決
  勝訴1,114,871元請求以外部分之假扣押予以撤銷，實有違誤
  ，爰依法提起抗告。
三、按假扣押之原因消滅或其他命假扣押之情變更者，債務人得
    聲請撤銷假扣押裁定，民事訴訟法第530條第1項定有明文；
    又依假扣押保全執行之請求經本案判決否認時，法院自得認
    為命假扣押之情事有變更，而依民事訴訟法第530條第1項之
    規定辦理，最高法院29年度上字第203號判例意旨可資參照
    。經查本件原裁定以抗告人與相對人間清償借款事件，經本
    院判決認定相對人應給付抗告人1,114,871元，而抗告人於
    原法院超過此部分之請求業經判決敗訴確定，有上開假扣押
    裁定、本院99年度上字第8號民事判決、確定證明書各乙份
    附卷可稽，則本件假扣押所保全之債權請求既僅餘1,114,87
    1元，揆諸前揭法條及判例意旨，原裁定因認該敗訴部分假
    扣押之情事已有變更，乃依相對人之聲請將原假扣押裁定於
    逾上開抗告人勝訴金額部分予以撤銷，核其認事用法俱無不
    當，應予維持，抗告意旨請求本院廢棄原裁定，仍令就相對
    人之所有財產繼續假扣押云云，與強制執行法所採禁止超額
    查封主義（強制執行法第136條、第113條、第50條參照）之
    意旨有違，自無由准許之，應予駁回。至於抗告人所述相對
    人疑有變更或處分其遭假扣押之財產，或將其財產租賃與他
    人使用，企圖阻撓並規避查封、法拍之情事云云，核與本件
    聲請撤銷假扣押裁定合法與否之判斷無涉，縱令屬實，亦非
    本件裁定所得審酌，附此敘明。抗告人上開其餘抗告理由，
    因與本件裁定合法與否之判斷無關，爰不一一論駁。
據上論結，本件抗告為無理由，爰依民事訴訟法第495條之1第1
項、第449條第1項、第95條、第78條，裁定如主文。
中    華    民    國    99    年    11    月    2    日
                  民事庭審判長法  官 謝志揚
                              法  官 林慶煙
                              法  官 張健河
以上正本係照原本作成。
本裁定除以適用法規顯有錯誤為理由外，不得再抗告。如提起再
抗告，應於收受送達後10日內委任律師為訴訟代理人向本院提出
再抗告狀（均須按他造當事人之人數附繕本）。並繳納再抗告費
新台幣１千元。
中    華    民    國    99    年    11    月    2     日
                              書記官 徐文彬

司法院資訊處製作；財團法人民間司法改革基金會備份。
